【裁判字號】    89,台上,96
【裁判日期】    890113
【裁判案由】    給付分配款
【裁判全文】
最高法院民事判決                                  八十九年度台上字第九六號
    上 訴 人  甲○○
    被上訴人  高聰明即祭祀公業高三合管理人
              高森山即祭祀公業高三合管理人
              高閣垤即祭祀公業高三合管理人
右當事人間請求給付分配款事件，上訴人對於中華民國八十八年九月六日台灣高等法
院第二審更審判決（八十七年度上更(三)字第四四一號），提起上訴，本院判決如左：
    主  文
上訴駁回。
第三審訴訟費用由上訴人負擔。
    理  由
本件上訴人主張：伊母高笑係祭祀公業高三合派下三大房中派盛房之唯一派下員，該
公業所有坐落台北市○○區○○段三小段二七一－一、二七四－一、二七五、二七五
－一、二七三－一、二七四－二地號土地為政府徵收，領得補償費共新台幣（下同）
一千三百六十四萬零六十九元，為分配該款，乃通知於民國八十年七月七日召開派下
全員聯席會。高笑病重無法親自處理事務，遂於同年月二日立具授權委任書，將出席
該公業所有派下會議及領取徵收款事宜，委託伊全權負責處理，不受時間限制。伊因
而代表高笑出席上開聯席會，會中決議，由高笑代表派盛房負責分配徵收款及收取各
項費用。高笑於八十年七月十三日死亡，伊基於高笑之授權委任，得請求被上訴人依
上開決議給付伊分配款四百五十四萬六千六百八十九元等情，求為命被上訴人如數給
付，並加付法定遲延利息之判決。
被上訴人則以：高笑並非祭祀公業高三合之派下員，無權請求分配該公業土地之徵收
補償費。且高笑不識字又多病，不可能立具委任書授權上訴人。縱高笑有委任上訴人
領取系爭之分配款，僅屬高笑與上訴人間之內部關係，上訴人不得以自己名義對第三
人請求等語，資為抗辯。
原審以：上訴人主張高笑於八十年七月二日，將出席公業所有派下會議及領取徵收款
事宜，委託其全權負責處理，不受時間限制之事實，業據提出授權委任書乙件為證，
並經證人即授權委任書之見證人高雪珍、許傳敏證述屬實，堪信為真實。按委任關係
，因當事人一方死亡、破產或喪失行為能力而消滅。但契約另有訂定，或因委任事務
之性質，不能消滅者，不在此限，固為民法第五百五十條所明定。惟此時當事人既已
死亡，自係由繼承人承繼當事人在委任關係中之地位。又依同法第一百零三條第一項
規定代理人應以本人之名義為意思表示，故於受有代理權之委任，受任人於本人死亡
後，應以其繼承人之名義為法律行為。上訴人主張其係依高笑之授權委任請求被上訴
人依決議給付高笑應得之分配款，然高笑已死亡，上訴人即應以其繼承人之名義起訴
，乃竟以受任人自己名義提起本件訴訟，自有未合。上訴人雖主張依民法第五百四十
一條第一項規定，受任人得以自己名義為委任人向第三人收取金錢云云，但本件上訴
人並非以自己名義為高笑與被上訴人成立契約，取得債權，且民法第五百四十一條第
一項規定：「受任人因處理委任事務，所收取之金錢、物品及孳息，應交付於委任人
」，旨在規範委任人與受任人之內部關係，非謂受任人於行使代理權之際得逕以自己
名義為之。綜上所述，上訴人基於高笑之委任授權，以自己名義請求被上訴人依祭祀
公業高三合派下全員聯席會之決議，給付分配款四百五十四萬六千六百八十九元，並
加付法定遲延利息，為無理由，不應准許。爰維持第一審所為上訴人敗訴之判決，駁
回其上訴。經核於法並無不合。上訴論旨，指摘原判決不當，聲明廢棄，非有理由。
末查上訴人於提起第三審上訴後，提出讓渡書影本，核屬新證據，依民事訴訟法第四
百七十六條第一項規定，本院不得予以審酌，附此敘明。
據上論結，本件上訴為無理由，依民事訴訟法第四百八十一條、第四百四十九條第一
項、第七十八條，判決如主文。
中      華      民      國    八十九    年      一      月     十三     日
                              最高法院民事第四庭
                                  審判長法官  林  奇  福
                                        法官  許  朝  雄
                                        法官  陳  國  禎
                                        法官  李  彥  文
                                        法官  陳  重  瑜
      右正本證明與原本無異
                                              書  記  官
中      華      民      國    八十九    年      一      月    二十七    日


司法院資訊處製作；財團法人民間司法改革基金會備份。
